【裁判字號】    90,自,148
【裁判日期】    900713
【裁判案由】    詐欺
【裁判全文】
臺灣臺南地方法院刑事裁定                            九十年度自字第一四八號
    自  訴  人  乙○○
    被      告  丙○○
右列被告因詐欺案件，經自訴人提起自訴，本院裁定如左：
    主  文
自訴駁回。
    理  由
一、自訴意旨略以：被告丙○○於民國八十七年十月間起向自訴人訛稱要繳死會錢乃
    陸續共借新台幣（下同）十萬餘元，被告為擔保乃簽發票號四七五八五六、四七
    五八五七、四七五八五二、五六四七五一、五六四七五二；面額各為二萬五千元
    、一萬三千五百元、五萬元、五萬三千元、一萬六千元之本票五紙交自訴人，嗣
    屆期提示不獲兌現，因認被告涉犯刑法第三百三十九條第一項之詐欺罪嫌。
二、按法院或受命推事（法官）於甲○○○第一次審判期日前訊問及調查結果，如認
    為案件有刑事訴訟法第二百五十二條至第二百五十四條之情形者，得以裁定駁回
    其自訴，同法第三百二十六條第三項定有明文。
三、訊據被告吳清澤固坦承向自訴人借款等情不諱，惟堅決否認有詐騙自訴人之犯行
    ，辯稱八十七年底開始伊有向自訴人陸續借款，累積至某一數額，即簽發本票給
    自訴人收執，伊不是不還錢，只是現在沒有工作，伊僅係單純借錢，並沒有詐欺
    等語。按刑法第三百三十九條第一項詐欺罪之成立，以行為人意圖為自己或第三
    人不法所有，施詐術使人將本人或第三人之物交付為要件；復按民事上之債務不
    履行，縱係出於可歸責於債務人之事由，苟無足以證明債務人自始蓄意以此行詐
    之積極證據，亦不得以事後不履行債務之事實，推定其具有刑事犯罪之故意。而
    在當事人間依一般社會經驗原須承擔信用風險之遠期票據交易，對事後票據不獲
    支付之結果，尤屬可得預見之不利益，要無因債務人施詐而於錯誤可言。經查，
    本件自訴人就前開票號四七五八五二、五六四七五一、面額各為五萬、五萬三千
    元，另對被告提出詐欺自訴，其中指訴八十八年五月三日被告以週轉為由借款五
    萬三千元後，近二年均避不見面等情，經調閱本院九十年度自字第一六五號刑事
    卷屬實，該案中自訴人即稱八十八年五月三日即避不見面，惟之後被告於八十八
    年九月四日仍簽發本件票號五六四七五二號、面額一萬六千元之本票交自訴人，
    再者，票號「四七五八五二」、面額五萬元之本票，其發票日為八十八年一月三
    十一日，而票號「四七五八五六」、「四七五八五七」二紙本票，其票號顯在票
    號「四七五八五二」本票之後，其發票日卻均為八十七年十月二十六日等情，有
    卷附本票影本五紙可稽，故被告所辯係陸續向自訴人借款，達某一數額始簽發本
    票之辯解，應可採信，又自訴人對於被告如何施用詐術並未舉證證明，僅以被告
    所簽發之本票不獲兌現，即認涉有詐欺犯行，尚嫌無據，本件被告與自訴人間純
    屬民事糾葛，應循民事途徑解決。此外復查無其他積極證據足資證明被告有何詐
    欺犯行，應認被告罪嫌不足，依照首揭說明，本件自訴應予駁回。
據上論斷，應依刑事訴訟法第三百二十六條第三項、第二百五十二條第十款，裁定如
主文。
中    華    民    國      九十      年        七      月      十三      日
                              臺灣臺南地方法院刑事第二庭
                                  法  官  鍾  邦  久
右正本證明與原本無異
如不服本裁定應於送達後五日內向本院提出抗告狀
                                  書記官  陳  玉  果
中    華    民    國      九十      年        七      月      十三      日


司法院資訊處製作；財團法人民間司法改革基金會備份。
